【裁判字號】    89,易緝,179
【裁判日期】    891011
【裁判案由】    詐欺等
【裁判全文】
臺灣板橋地方法院刑事判決                        八十九年度易緝字第一七九號
    公  訴  人  臺灣板橋地方法院檢察署檢察官
    被      告  乙○○
    選任辯護人  李建賢
右列被告因詐欺等案件，經檢察官提起公訴 (八十七年度偵緝字第六二一號)，本院
判決如左：
    主  文
乙○○意圖為自己不法之所有，以詐術使人將本人之物交付，累犯，處有期徒刑參月
。
    事  實
一、乙○○前於民國八十一年間因侵占案件，經判處有期徒刑八月確定，而於八十五
    年十二月三十日執行完畢；詎竟不知悔悟，又基於概括之犯意，自八十六年八月
    間起，即以未經主管機關登記之衛星通訊有限公司（以下簡稱衛星公司）名義對
    外營業交易，其間陸續即以該衛星公司名義與啟文電業有限公司（下稱啟文公司
    ）交易（因而積欠啟文公司貨款）；又以該衛星公司名義向暉利通企業有限公司
    （下稱暉利通公司）買受共價值新台幣（以下同）二十三萬八千元之行動電話，
    再用以對外銷售營利，而以該未經登記之衛星公司名義對營業交易；又基於意圖
    為自己不法之所有，併同前以未登記之公司名義營業交易之概括犯意，明知其已
    無資力支付貨款能力，竟以未經主管機關登記之傳訊通訊有限公司（下稱傳訊公
    司）名義，先於八十八年十二月十七日向台灣全錄股份有限公司（下稱全錄公司
    ）佯以附條件買賣方式，買受十萬五千元之複合機乙台（契約書則蓋上未經登記
    之捷訊通訊有限公司章「下稱捷訊公司」），雙方並約定設置地點為台北縣中和
    市○○路一七五號五樓，於價金尚未付清前所有權仍屬全錄公司所有，乙○○雖
    占有動產擔保交易之標的物即複合機，惟於價款未繳清前不得有任意遷移、出賣
    、出質或為其他處分之情形，致陷全錄公司於錯誤，旋在翌（十八）日交付該複
    合機乙台予乙○○占有後，詎乙○○為動產擔保交易之債務人，在價款未繳付前
    ，為達其前開詐欺複合機之目的，予以拖延付款，且基於為自己不法之利益，於
    八十八年十二月二十二日再以未經主管機關登記之捷訊公司名義，迅速將複合機
    以低價七萬四千元出賣予第三人啟文公司，其中用以抵充部分積欠啟文公司之貨
    款六萬四千元，餘一萬元以現金收取，嗣經全錄公司追償無著，致生損害於全錄
    公司。
二、案經全錄公司訴由台灣板橋地方法院檢察署檢察官偵查起訴。
    理  由
一、右開被告違反公司法及動產擔保交易法之事實，業據被告乙○○坦承不諱，且核
    與被害人全錄公司之代理人丁○○、啟文公司總經理甲○○及暉利通公司丙○○
    到庭供證屬實，且有卷附被告出據啟文公司之出售複合機單據影本一件、被告以
    捷訊公司名義印製之名片影本一件、啟文公司傳票（上載有衛星公司名義之應收
    帳款）影本二件、支票及退票理由單影本各一件、與暉利通公司提出之支票及退
    票理由單影本各二件、全錄公司提出之附條件買賣合約書影本一件、裝機確認書
    影本一件可稽，互核無誤，要堪信屬實。
二、另就被告詐欺全錄公司部分，被告否認有詐欺之犯意，辯稱固確向全錄公司以十
    萬五千元附條件買受一台複合機，但因營運不佳遭客戶倒帳，而向地下錢莊借錢
    ，為免該複合機遭地下錢莊取走之損失，不得已遂出售予啟文公司，並無詐欺全
    錄公司之犯意云云。
    經查，被告向全錄公司以附條件買受一台複合機，業據被告承認無誤，且有上開
    之契約書及確認書各一件為證；且經全錄公司代理人丁○○證述明確，至堪信實
    在。而被告既係於八十八年十二月十七日與全錄公司訂立附條件買賣契約，旋於
    翌（十八日）日即裝機完成；被告仍未付分文，拖延付款，旋於八十八年十二月
    二十二日出售予啟文公司，且係以其尚積欠啟文公司之貨款六萬四千元抵銷，另
    餘一萬元則收取現金，此分別業據證人全錄公司劉秋文與啟文公司總經理甲○○
    到庭結證屬實（見本院八十九年八月二日訊問筆錄、同年九月二十七審判筆錄）
    ，且為被告坦承無誤；被告苟確係因遭地下錢莊索債，則其為免複合機被地下錢
    莊取走而受損失，應係將複合機退回全錄公司，免生損害三萬一千元（被告以十
    萬五千元購入，再以低價七萬四千元出售，明顯即損失三萬一千元），而非於裝
    機（十八日）後之第四日（二十二日）迅速出售予第三人啟文公司，且被告於裝
    機後猶未給付分文予全錄公司，即擅自快速處分該複合機，嗣即未再與全錄公司
    聯絡，迄今仍未清償該貨款；又其若確係遭地下錢莊索債，則其又如何有資力繼
    續營業？又何以在八十八年十二月十七日與全錄公司訂約購買複合機？甚者，依
    被告所陳述，在八十八年九月間即無法清償暉利通公司之貨款，且其係經營零售
    通訊產物，基於一般零售經營型態而言，又何需購置價值十萬五千元複合機以提
    高經營成本？顯見被告確係有詐欺之犯意，否則應無購入無必要之複合機且又迅
    速低價處分該複合機，並取得部分出售之現金之理。再者，被告除積欠啟文公司
    貨款外，尚有前述之暉利通公司債務未清償，且其認未能清償暉利通公司之貨款
    ，亦係遭客戶倒債之故，則其向全錄公司購買複合機已無資力支付該貨款之能力
    ，要堪認定。況被告於本院訊問中先辯稱，該複合機係遭地下錢莊取走，其並未
    處分出售該複合機云云（見本院八十九年八月二日訊問筆錄）；但經本院通知證
    人甲○○到院證明被告確係出售該複合機予啟文公司，被告始坦承係出售該複合
    機，而非遭地下錢莊取走抵債等情。是被告辯稱其為免遭地下錢莊取走複合機而
    受損失之虞，遂將該複合機出售予啟文公司云云，均屬巧言意圖卸責，要不可取
    。事證明確，被告詐欺犯行，至堪認定。
三、核被告所為，係犯公司法第十九條第二項之罪、動產擔保交易法第三十八條之罪
    及刑法第三百三十九條第一項之罪。被告先後所為以未經設立登記之公司名義營
    業交易數行為，時間緊接，所犯罪名相同，顯係出於概括之犯意為之，為連續犯
    ，爰依刑法第五十六條之規定以一罪論。公訴人雖未就被告以未經登記之衛星公
    司及捷訊公司名義從事營業交易而違反公司法第十九條第二項罪名部分起訴，然
    此部分與公訴人起訴部分具有連續犯之裁判上一罪之關係，本院自得併予審判。
    又被告所犯上開之詐欺罪、違反動產擔保交易法第三十八條罪與違反公司法第十
    九條第二項之罪三罪間，具有方法結果之牽連關係，為牽連犯，應從一重依刑法
    第三百三十九條第一項之詐欺罪處斷。再查被告前於民國八十一年間因侵占案件
    ，經判處有期徒刑八月確定，而於八十五年十二月三十日執行完畢，有台灣高等
    法院檢察署刑案紀錄簡覆表在卷可憑，其於五年內再犯有期徒刑以上之本罪，為
    累犯，應依刑法第四十七條規定加重其刑。爰審酌被告之素行、犯罪之動機、目
    的、手段、所生危害詐得十萬五千元之複合機及犯後態度等一切情狀，量處如主
    文所示之刑，以示懲儆。
四、至公訴人另認被告先於八十六年九月間，在台北縣中和市○○路一七五號五樓，
    向暉利通公司誆稱其開通訊公司而向該公司詐購號新台幣（以下同）二十三萬八
    千元之行動電話十五支，用以支付暉利通公司之支票二紙並未兌現；另被告於八
    十八年十二月十七日向全錄公司詐購價值十萬五千元之一台複合機，因認被告涉
    有詐欺罪嫌云云。公訴人認被告涉有詐欺，無非係基於右開詐欺事實，業據暉利
    通公司及全錄公司指訴歷歷，並有支票及退票理由單為證，且經傳喚被告多次猶
    不到庭，足認被告涉足有詐欺，為其依據。
    訊據被告堅決否認詐欺犯行，辯稱，被告向暉利通公司購買行動電話多次，並非
    僅有一次，且暉利通公司職員曾有向被告取回價值八、九萬元之行動電話等物品
    ，被告純係遭客戶倒債拖累，並未有詐欺意圖，否則以行動電話為市場上流通之
    商品變現極易，被告豈會留待暉利通公司前來取回抵充貨款之理等語。
    按犯罪事實應依證據認定之，無證據不得推定其犯罪事實，刑事訴訟法第一百五
    十四條定有明文。再事實之認定，應憑證據，如未能發現相當證據，或證據不足
    以證明，自不能以推測或擬制之方法，以為裁判基礎；又所謂認定犯罪事實之證
    據，係指足以認定被告確有犯罪行為之積極證據而言，而認定犯罪事實所憑之證
    據，雖不以直接證據為限，間接證據亦包括在內，然而無論直接或間接證據，其
    為訴訟上之證明，須於通常一般人均不致有所懷疑，而得確信其為真實之程度，
    始得據之為有罪之認定，倘其證明尚未達到此一程度，而有合理懷疑存在時，事
    實審復已就其心證上理由予以闡述，敘明其如何無從為有罪之確信，因而為無罪
    之判決，尚不得任意指為違法，最高法院分別著有二十九年上字第三一０五號、
    四十年度台上字第八六號、七十六年台上字第四九八六號判例可供參考。又刑法
    第三百三十九條第一項、第二項之詐欺取財罪及詐欺得利罪之成立，均以意圖為
    自己或他人不法之所有，施用詐術使人將本人或第三人之物交付或因此而得財產
    上不法之利益或使第三人得之為要件，所謂以詐術使人交付或因此而得財產上不
    法之利益，必須被詐欺人因其詐術而陷於錯誤，若其所用方法，不能認為詐術，
    亦不致使人陷於錯誤，即不構成該罪（參照最高法院著有四十六年台上字第二六
    ０號判例）。
    經查，被告固承認確有向暉利通公司購買行動電話，而未能付清貨款，但其於八
    十六年九月間向暉利通公司購買之後，該公司仍於同年十二月十七日與全錄公司
    訂約購賣複合機乙節，有前述之附條件買賣合約書影本一件、裝機確認書影本一
    件可稽；又被告與啟文公司之貨款債務，於八十八年十二月二十二日仍有就出售
    複合機事宜在交涉，進而將該複合機出售予啟文公司以抵充部分貨款，是被告顯
    非向暉利通公司購買行動電話後即逃避無蹤，應堪認定，尚難徒憑此事實，遽認
    被告向暉利通公司購貨之初即具有詐欺之意圖。再者，訊之證人丙○○到庭供稱
    ，暉利通公司業已不營業，先前之資料，已無法覓得，僅有支票影本三件及退票
    理由單影本二件而已，惟此等支票及退票理由單，僅能認定二造間確有債權債務
    之交易事實關係，殊難徒憑此支票及退票理由單，遽認被告有以詐欺方式詐取暉
    利通公司貨物之犯行。
    綜合上述，本件被告並無詐欺暉利通公司之事實，堪以認定。此外，又查無其他
    積極證據足證被告有何上述犯行，尚不能證明其犯罪，本應依法諭知無罪之判決
    ，惟公訴意旨以上開犯行與本件有罪之犯行間具連續犯之裁判上一罪之關係，爰
    不另為無罪之判決。
據上論斷，應依刑事訴訟法第二百九十九條第一項前段，公司法第十九條第二項、動
產擔保交易法第三十八條、刑法第十一條前段、第三百三十九條第一項、第五十五條
、第四十七條，罰金罰鍰提高標準條例第一項前段判決如主文。
本案經檢察官簡美惠到庭執行職務
中    華    民    國      八十九      年      十      月      十一    日
                              臺灣板橋地方法院刑事第一庭
                                  法  官    李  行  一
右正本證明與原本無異。
如不服本判決，應於判決送達後十日內向本院提出上訴狀 (應附繕本) ，上訴於
臺灣高等法院。
                                  書記官    鄔  維  玲
中      華      民      國      八十九      年    十    月    十二    日
附錄本案論罪科刑法條全文：
公司法第十九條
未經設立登記，不得以公司名義經營業務或為其他法律行為。
違反前項規定者，行為人各處一年以下有期徒刑、拘役或科或併科新台幣十五萬元以
下罰金，並自負其責，行為人有二人以上者，連帶負責，並由主管機關禁止其使用公
司名稱。
動產擔保交易法第三十八條
動產擔保交易之債務人，意圖不法之利益，將標的物遷移、出賣、出質、移轉、抵押
或為其他處分，致生損害於債權人者，處三年以下有期徒刑、拘役或科或併科六千元
以下之罰金。
刑法第三百三十九條
意圖為自己或第三人不法之所有，以詐術使人將本人或第三人之物交付者，處五年以
下有期徒刑、拘役或科或併科一千元以下罰金。


司法院資訊處製作；財團法人民間司法改革基金會備份。
